臺北高等行政法院裁定　　　　　　　　　　　　　　　　九十一年度停字第一九號
　　聲　請　人　宜安建設有限公司
　　代　表　人　甲○○
　　訴訟代理人　王惠光律師
　　相　對　人　臺北縣政府
　　代　表　人　蘇貞昌縣長）.
　　訴訟代理人　乙○○
右當事人間因公寓大廈管理條例事件，聲請人已提起行政訴訟，並聲請停止台北縣政
府九十北府工使字第三九○一六○號行政處分之執行，本院裁定如左：
    主　文
聲請駁回。
聲請程序費用由聲請人負擔。
    理　由
一、按行政訴訟繫屬中，行政法院認為原處分之執行，將發生難於回復之損害，且有
    急迫情事者，得依聲請裁定停止執行，行政訴訟法第一百十六條第二項前段定有
    明文。
二、本件聲請意旨略以：
  (一)聲請事項：台北縣政府九十北府工使字第三九○一六○號行政處分中有關回復原
    狀之部分於行政訴訟程序繫屬中停止執行。
  (二)相對人以聲請人未經申請許可，擅自於台北縣中和市○○路七十九號「華泰椰城
    」椰林區Ｆ棟樓頂平台加蓋冷卻水塔，相對人認為聲請人已違反公寓大廈管理條
    例第八條第一項規定及第三十九條第一項第二款規定，遂以九十年十月二十六日
    北府工使字第三九０三八０號函行政處分書，裁處罰鍰並命回復原狀，而該行政
    處分中關於回復原狀部分，聲請人接獲台北縣違章建築拆除隊函要求會勘，並予
    拆除。惟本案原處分中關於回復原狀之處分如繼續執行並拆除系爭冷卻水塔，將
    有難以恢復之損害，而本件聲請人已於九十一年三月八日提起行政訴訟，為此特
    具狀聲請依行政訴訟法第一一六條規定裁定對該回復原狀部分停止執行。
  (三)原處分之裁罰以「未經全體住戶同意」為由，其裁罰顯有不當：
    相對人以聲請人違反公寓大廈管理條例第八條第一項規定而為裁罰處分，惟聲請
    人在大樓頂樓裝設冷卻水塔係經過全體住戶同意，聲請人並有提出所有全體住戶
    所簽立之房屋買賣契約書上之約定，依據本件系爭大樓全體購買戶購買房地時所
    簽訂之買賣契約書第一條第三款「房屋各層、地下壹層之店鋪辦公室及地下二樓
    停車場分別持有獨立產權，本棟建物於頂蓋型開放空間、空地型開放空間、樓下
    公共庭院、公共設施及樓梯為全棟住戶共同管理使用、屋頂平台除架設視訊天線
    及設置抽風機、冷卻水塔、附屬管線暨其他應設之公共設施及露台、瞭望台外，
    其餘由最頂樓住戶，管理使用。」另依買賣契約附件分管同意書第二條「屋頂平
    台除架設視訊天線及設置抽風機、冷卻水塔、附屬管線暨其他應設之公共設施及
    露台，產權附屬A2、B2、C2、D4、E3、F3五戶各頂樓之瞭望台外，其餘由最頂樓
    住戶管理使用，使用方式應符合政府法令許可之規定，其他各層住戶不得佔用或
    堆積物品。一樓前空地歸屬一樓之所有權人依法管理使用。」約定，故大樓全體
    住戶本來就知道且在購買時就約定頂樓要設置冷卻水塔（以及視訊天線、抽風機
    等公共設施），因此，聲請人設置冷卻水塔係經過全體住戶同意。
  (四)相對人僅要求聲請人須申請雜項執照，顯然違反行政程序法第六條平等原則：相
    對人認該冷卻水塔應取得所有權人會議同意才能設置，然本件系爭冷卻水塔係於
    民國八十二年取得建照預售時，建商與住戶買賣合約中約定設置，況當初簽訂合
    約是在公寓大廈管理條例實施之前，且依行政程序法第六條規定，行政行為非有
    正當理由，不得為差別待遇。查台北縣境內大廈均有冷卻水塔之設置，但相對人
    是否有核准冷卻水塔之雜項執照，若有，有幾件？如相對人近幾年來並沒有或極
    少核發冷卻水塔雜項執照，則按行政行為應為平等對待原則，為何其他公寓大廈
    設置冷卻水塔不必申請雜項執照，而本件系爭冷卻水塔卻須申請雜項執照。
  (五)本件系爭水塔裝設完成日為民國（下同）八十五年六月二十七日，該系爭水塔既
    在八十五年間已完成且裝置於屋頂上，直到四年後，管委會才提出檢舉，既然該
    水塔存在屋頂上數年，並無任何住戶或管委會提出抗議，顯然對於住戶無不利影
    響，因此本件行政訴訟停止執行，亦不會對住戶產生不利影響。
  (六)按行政程序法第七條規定，行政行為應依比例原則，同條第三款規定行政行為所
    採取之方法所造成之損害，不得與欲達成目的間顯失均衡：
    1.本件系爭冷卻水塔設置於民國八十四、五年間，至今已經五、六年以上，但住
      戶除知悉買賣雙方之約定外，從未提出抗議。而冷卻水塔係裝置在屋頂之上，
      如冷卻水塔開動會產生噪音震動，受影響者也僅係最高樓層所有人，對其他住
      戶則完全沒有影響，況本件最高樓層所有人為聲請人。事實上，本件系爭冷卻
      水塔不拆除對於全體大廈住戶沒有任何影響，但系爭冷卻水塔卻係供應地下室
      冷氣空調之用，一旦拆除，依賴該冷卻水塔提供空調之數千坪地下室空間將無
      法使用。因系爭冷卻水塔之拆除，將造成數千坪地下室一、二樓空調無法使用
      ，但是不拆除對住戶並無任何現實影響，其間顯失均衡。
    2.系爭兩座水塔安裝費用高達新台幣壹佰參拾玖萬元，一旦拆除，再重新裝設則
      會對聲請人產生新台幣壹、貳佰萬元之損害。
    3.雖然現該地下室尚為無人承租之狀態，但是聲請人也正與多家廠商接觸，且在
      洽談當中，只要談妥，都有出租之可能性。惟一旦空調冷卻水塔被拆除，地下
      室數千坪之賣場將立即成為無法出租之狀態，聲請人每個月之損失將高達新台
      幣肆佰萬元。
  (七)本件聲請具有急迫性及難以回復性：
    1.相對人認為聲請人所聲請之雜項執照，台北縣政府已以九十年十月六日九十北
      工建字第A1057號函請依法改正，但聲請人並未改正，因此認為如聲請人至九
      十一年六月六日未改正，則執行拆除。
    2.惟在九十一年四月二十五日開庭時，聲請人對於系爭空調冷卻水塔是否屬於雜
      項執照中所稱之水塔範圍，以及台北縣到底有幾件空調冷卻水塔雜項聲請執照
      提出質疑，鈞院命相對人於兩個禮拜函覆，但相對人卻拖延時間，未就聲請人
      關於聲請執照之相關疑問函覆，卻在其所謂九十一年六月六日應補正日之最後
      期限前一天，也就九十一年六月五日始寄出答辯狀，並聲稱九十一年六月六日
      如聲請人未補正，將依法執行。其不僅未針對鈞院詢問之事項說明，且故意延
      滯答辯狀，亦令聲請人無法準備。
    3.相對人既稱九十一年六月六日後將依規定拆除，顯然其隨時會執行本件系爭處
      分，故本件停止執行處分確有急迫性，而有聲請停止執行之必要。
    4.空調冷卻水塔一旦拆除，地下室數千坪空間將無法使用，且該設備體積非常龐
      大，一旦拆除將會無處擺置而須廢棄，則價值數佰萬元之冷卻水塔將會因拆除
      而無法恢復。況該設備必在使用或定時保養之狀態，如空調冷卻水塔與管線分
      離，則將成為無法維修之設備，短時間內將成為廢鐵，因此本件處分之執行將
      有難以回復之損害。
三、相對人答辯意旨略謂：
  (一)按公寓大廈管理條例第八條第一、二項規定「公寓大廈周圍上下、外牆面、樓頂
    平臺及防空避難室，非依法令規定並經區分所有權人會議之決議，不得有變更構
    造、顏色、使用目的、設置廣告物或其他類似之行為。」「住戶違反前項規定，
    管理負責人或管理委員會應予制止，並報請各該主管機關依第三十九條第一項第
    二款處以罰鍰後，該住戶應於一個月內回復原狀，未回復原狀者，由主管機關回
    復原狀，其費用由該住戶負擔。」同法第三十九條第一項第二款規定「有下列行
    為之一者，由直轄市、縣（市）主管機關處新台幣四萬元以上二十萬元以下罰鍰
    ：二住戶違反第八條第一項或第九條第二項關於公寓大廈變更使用之限制，經制
    止而無效者。」
  (二)查本案前經該社區管理委員會於九十年五月九日行文予聲請人，告知其未經該管
    理委員會及Ｆ棟住戶之同意，擅自於該大樓（Ｆ棟）屋頂平台裝置冷卻水塔兩座
    ‧‧‧顯已損及住戶權益，並違反公寓大廈管理條例第八條，經住戶一致決議要
    求聲請人就佔用及任意更改之部分於函到一個月內回復原狀，逾期該管理委員會
    將依法報請主管機關強制拆除，費用由聲請人負擔．．．並檢附冷卻水塔經Ｆ棟
    住戶一致決議要求建商拆除之連署簽名，及副知相對人在案，相對人查察相關文
    件，並於九十年六月一日至現場勘查，發現聲請人確實於該建物頂樓違規加蓋冷
    卻水塔並占用共有部分無誤，此有照片可稽。縱使房屋買賣契約書、分管同意書
    約定於屋頂平台，設置冷卻水塔，惟於設置時，仍須依據公寓大廈管理條例第八
    條第一項規定，依法令規定並經區分所有權人會議決議，而依建築法規定設置冷
    卻水水塔應請領雜項執照，是故，相對人於勘查後以九十年七月二十六日九十北
    府工使字第二七三六六一號函告聲請人，本案業經相對人於九十年六月一日現場
    勘查，已違反公寓大廈管理條例第八條第一項規定，請於文到後十五日內回復原
    狀，若未依限回復原狀者，則依同條例第三十九條規定處以罰鍰。另經相對人於
    九十年十月二日至現場複查本案時均未改善，故相對人以違反公寓大廈管理條例
    第八條第一項，爰引同法第三十九條第一項第二款規定處聲請人新臺幣四萬元罰
    鍰，並無違誤。
  (三)依建築法第七條規定「本法所稱之雜項工作物，為營業爐灶、水塔、瞭望台、廣
    告牌、散裝倉、廣播塔、煙囪、圍牆、駁坎、高架遊戲設施、游泳池、地下儲藏
    庫、建築物興建完成後增設之中央系統空氣調節、昇降設備、防空避難、污物處
    理及挖填土石方等工程。」同法第二十五條「建築物非經申請直轄市、縣（市）
    （局）主管建築機關之審查許可並發給執照，不得擅自建造或使用或拆除。‧‧
    ‧」及違章建築處理辦法第二條「本辦法所稱之違章建築，為建築法適用地區內
    ，依法應申請當地主管建築機關之審查許可並發給執照方能建築，而擅自建築之
    建築物。」另依內政部八十八年八月二十日台（八八）內營字第八八七四三五八
    號函「‧‧‧故公寓大廈住戶變更公寓大廈周圍上下、外牆面、樓頂平台及防空
    避難室構造或設置廣告物，如符合建築法規所稱之違章建築者，經管理負責人或
    管理委員會報請處理時，主管機關應優先適用本條例第三十九條第一項第二款規
    定處以罰鍰，並依本條例第八條第二項規定予以拆除或回復原狀。毋需再循違章
    建築處理辦法所定程序始得執行拆除作業。」及八十八年十一月十一日台八八內
    營字第八八七七八九三號函說明二後段「是關公寓大廈違章建築案件，如擅自於
    頂樓加蓋，為避免影響公共安全、破壞結構安全、威脅整體住戶的權益與安全，
    應優先適用公寓大廈管理條例第八條及第三十九條第一項第二款規定立即執行，
    不宜仍將之列入分類分期分區執行拆除違建之期程，俾求有效制止違章建築。」
    查本案頂樓加蓋冷卻水塔應請領雜項執照，然聲請人卻未依法提出申請，而於接
    獲相對人九十年十月二十六日九十北府工使字第三九０一六０號函行政處分後，
    始於九十年十一月六日向相對人提出申請，是故，聲請人於系爭建築物頂樓加蓋
    冷卻水塔已構成違章建築。
  (四)依建築法第七條，設置水塔屬雜項工作物，依法須申請雜項執照，至聲請人於九
    十年十一月十二日向相對人申辦雜項執照，經相對人於九十年十二月六日以九十
    北工建字第Ａ一０五七號函請依法改正，並依建築法第三十六條規定辦理。按建
    築法第三十六條規定「起造人應於接獲第一次通知改正之日起六個月內，依照通
    知改正事項改正完竣送請復審；逾期或復審仍不合規定者，主管建築機關得將該
    申請案件予以註銷。」違章處理辦法第五條「．．．違建人之申請執照不合規定
    或逾期未補辦申領執照手續者，直轄市、縣（市）主管機關應拆除之。」相對人
    居於考量法有限期改正期限與聲請人權益，故聲請人如至九十一年六月六日仍未
    依規定改正完竣送請復審，相對人將依違章建築處理辦法第五條規定執行拆除。
四、本院之判斷：
  (一)按行政訴訟法第一百十六條第二項規定所謂「難以回復之損害」，係指其損害不
    能回復原狀，或不能以金錢賠償等情而言（最高行政法院九十年裁字第一○○三
    號裁定參照），本件聲請人雖主張：系爭冷卻水塔，體積非常龐大，一旦拆除將
    會無處擺置而須廢棄，則價值數百萬元之冷卻水塔將會因拆除而無法恢復，況該
    設備必在使用或定時保養之狀態，如空調冷卻水塔與管線分離，則將成為無法維
    修之設備，短時間內將成為廢鐵，因此原處分之執行將有難以回復之損害云云，
    惟查系爭冷卻水塔體積縱然龐大，衡情尚不致於無處擺置而須廢棄，且如拆除保
    養得宜，依理不可能短時間內成為廢鐵，聲請人既未能提出無處擺置或拆除後即
    成廢鐵之相當証明，空言主張，自無足採。
  (二)退步言之，縱認系爭冷卻水塔拆除後已不能回復原狀，惟依一般社會觀念，冷卻
    水塔是金錢可以購買之代替物，縱經拆除而不能回復原狀，仍能再購置相同品牌
    之冷卻水塔以賠償之，或折算成金錢賠償，亦不致造成難以回復之損害。
  (三)聲請人另稱：九十一年六月六日後相對人隨時有可能執行本件處分，故本件停止
    執行之聲請確有急迫性，而有停止執行之必要云云，惟如上所述，本件原處分之
    執行尚不致造成難以回復之損害，縱造成損害亦可以金錢賠償，則原處分之執行
    即難謂有何急迫情事。
  (四)綜上所述，本件停止執行之聲請，核與行政訴訟法第一百十六條第二項前段規定
    停止執行之要件不符，應予駁回。
據上論結，本件聲請為無理由，依行政訴訟法第一百零四條、民事訴訟法第九十五條
、第七十八條，裁定如主文。
中　　華　　民　　國　　九十一　　　年　　　六　　　　月　　二十四　　　日
                      臺 北 高 等 行 政 法 院   第 六 庭
                                         審 判 長 法  官  林樹埔
                                                  法  官　闕銘富
                                                  法  官　曹瑞卿
右為正本係照原本作成。
如不服本裁定，應於送達後十日內向本院提出抗告狀（須按他造人數附繕本）。
中　　華　　民　　國　　　九十一　　年　　　六　　　　月　　二十五　　　日
          　　　　　　　　　　　　　　    　      書記官  陳圓圓
